臺灣高等法院民事判決
110年度簡易字第46號
原      告  林鴻輝  

被      告  陳雲浩  

上列當事人間因毀損案件提起刑事附帶民事訴訟請求侵權行為損
害賠償，經本院刑事庭裁定移送前來（109年度附民字第459號）
，本院於111年1月4日言詞辯論終結，判決如下：
    主      文
被告應給付原告新臺幣玖佰參拾壹元，及自民國一０九年十二月
五日起至清償日止，按年息百分之五計算之利息。
原告其餘之訴駁回。
訴訟費用由被告負擔百分之一，餘由原告負擔。 
原告假執行之聲請駁回。
    事實及理由
一、原告主張：被告於民國107年12月11日下午17時53分許，在
    新北市○○區○○○路0段○○○○○0號出口之停車場內，因不滿伊所
    停放之車號000-000號普通重型機車（下稱A車）緊靠其停放
    之車號000-000號普通重型機車，致其取車不易，竟基於毀
    損之犯意，徒手折斷A車左、右後照鏡，並將A車拉出停車格
    後，將之摔落倒地，復以腳踹A車數下，造成A車之左、右後
    照鏡斷、前機車檔板斷裂、側邊通氣口破裂及大燈罩破損，
    爰依侵權行為損害賠償之法律關係，請求被告賠償伊如附表
    編號1至11所示A車修理費共計新臺幣（下同）8,830元，及
    精神慰撫金9萬1,170元，共10萬元本息等語，並聲明：㈠被
    告應給付原告10萬元，及自刑事附帶民事訴訟起訴狀繕本送
    達翌日起至清償日止，按年息5%計算之利息。㈡願供擔保請
    准宣告假執行。
二、被告則以：伊只有折斷A車後照鏡，願賠償原告500元，但原
    告其餘請求均與伊無關，不應准許等語置辯，並聲明：原告
    之訴及假執行之聲請均駁回。
三、原告主張被告於107年12月11日下午17時53分許，在新北市○
    ○區○○○路0段○○○○○0號出口之停車場內，徒手折斷A車之左、
    右後照鏡，並將A車自停車格拉出後，將之摔落倒地，復以
    腳踹A車數下，致A車之左、右後照鏡斷裂、前機車檔板斷裂
    、側邊通氣口破裂、大燈罩破損等情，被告固不否認有折斷
    A車左、右後照鏡，並用腳踹A車等情，惟辯稱除後照鏡外，
    A車之其餘損害均非伊所造成等語，經查被告於警詢時已坦
    承上開時地監視影像畫面所拍身著深色外套、卡其色長褲、
    背大背包，將A車後照鏡折斷，拖出停車格摔倒，並以腳踹
    方式毀損A車之人，即伊本人，並承認伊有踹A車前輪擋板兩
    、三腳【見臺灣新北地方檢察署（下稱新北地檢署）108年
    度偵字第25392號偵查卷（下稱偵查卷】影本8、9頁），並
    於臺灣新北地方法院（下稱新北地院）刑事庭審理時承認其
    有為檢察官所起訴之犯罪事實，沒有辯解，亦無調查證據之
    聲請等語（見新北地院109年度審易字第1359號卷第52至53
    頁），參以原告係於107年12月12日晚上19時10分許，發現A
    車被拉出停車格且倒在地上，左、右後照鏡及前機車檔板均
    斷裂，且側邊通氣口破裂、大燈罩破損等受損情形，即報警
    處理，亦有原告之警詢筆錄、報案三聯單在卷可證（見偵查
    卷影本第12、15頁），被告並因此犯毀損罪，經檢察官提起
    公訴（新北地檢署109年度偵緝字第858號），經新北地院於
    109年8月26日以109年度審易字第1359號刑事判決判處拘役3
    0日，並得易科罰金，檢察官不服，提起上訴，經本院刑事
    庭於110年2月25日以109年度上易字第2079號刑事判決上訴
    駁回確定在案，有上開刑事判決及起訴書在卷可證（見本院
    卷第7至12頁），堪認被告確有於上開時、地故意為破壞A車
    之犯行，造成原告之A車受有左、右後照鏡、前機車檔板斷
    裂、側邊通氣口破裂、大燈罩破損等損害（下稱系爭毀損犯
    行）。
四、按民法因故意或過失，不法侵害他人之權利者，負損害賠償
    責任，民法第184條第1項前段定有明文。本件被告故意毀壞
    A車受損，其故意所為系爭毀損犯行與原告之A車所受左、右
    後照鏡、前機車檔板斷裂、側邊通氣口破裂、大燈罩破損等
    損害間，具有相當因果關係。又原告主張其為A車所有人，
    為修理A車支出如附表編號1至11欄所示修理費共8,830元，
    並請求被告賠償精神慰撫金9萬1,170元，而被告固不否認有
    毀損原告A車後照鏡，願賠償原告500元，惟辯稱原告其餘請
    求均與其無關，不應准許等語。本院判斷如下：
　㈠關於原告附表編號1至11所示A車修理費8,830元部分：
　⒈按不法毀損他人之物者，被害人得請求賠償其物因毀損所減
    少之價額，民法第196條定有明文。又依民法第196條請求賠
    償物被毀損所減少之價額，得以修復費用為估定之標準，但
    以必要者為限（例如︰修理材料以新品換舊品，應予折舊）
    ，此有最高法院77年度第9次民事庭會議決議可資參照。查
    原告之A車係於100年（即西元2011年）11月出廠，有行照及
    公路監理電子閘門機車車籍資料在卷可證（見本院卷第61、
    65頁），至被告為系爭毀損犯行時，A車已使用逾3年，依前
    開決議意旨，關於修理材料以新品換舊品部分，應以扣除按
    A車使用年限計算折舊後之費用為限。復依行政院頒布之固
    定資產耐用年數表及固定資產折舊率表，機車之耐用年數為
    3年，依定率遞減法，每年折舊率為千分之536，其最後1年
    之折舊額，加歷年折舊累計額，其總和不得超過該資產成本
    原額之10分之9。易言之，因A車折舊後年數已逾3年之耐用
    年限，故原告請求之修理費用關於材料部分若以新品換舊品
    ，即應以新品價格10分之1計算。
　⒉本件原告主張其為修理A車支出如附表編號1至11欄所示修理
    費共8,830元，經查上開各項之材料費、工資如附表、欄
    所示，且其中附表編號1至4所示修理項目係以光陽機車公司
    所生產之正廠零件新品材料修復完成，有昌新機車行、東泓
    車業行函復本院陳報事項及材料工資明細表在卷可證（見本
    院卷第77至79頁、第97頁），並為兩造所不爭執（見本院卷
    第148頁），關於原告請求被告給付附表編號1至4所示修理
    費部分，核與其當初報警時所指述A車因被告系爭毀損犯行
    受有左、右後照鏡、前機車檔板斷裂、側邊通氣口破裂、大
    燈罩破損等受損部位相符，是原告請求被告賠償所受支出修
    理A車費用之損害，就附表編號1至4所示項目，於扣除折舊
    後，應為材料費共141元【計算式：（500元+330元+440元+1
    40元）×1/10=141元】及工資790元（計算式：100元+220元+
    360元+110元=790元），合計931元（141元+790元=931元）
    ；原告就附表編號1至4欄所示修理費逾931元之請求，則屬
    無據，不能准許。
　⒊另關於原告主張其所支出附表編號5至11欄所示108年1月20
    日、3月23日、5月21日、4月1日東泓車業行修理費共6,630
    元部分，固據原告提出東泓車業行開立之免用統一發票收據
    4紙為證（見偵查卷第41、45頁），然為被告否認，且查附
    表編號5至11所示維修項目：前剎車線、遠近開關、ECU電腦
    、座墊換皮、火星塞、清噴油嘴、清節流閥體等，核與被告
    系爭毀損犯行所致A車受損部位無關，且查該等修理項目為
    機車定期保養、更換維修品項，參以上開修理項目，編號5
    、6、7至8、9至11分別係在被告系爭毀損犯行發生後經過1
    月又10日、3月又13日、5月又11日、3月又22日才進行修理
    ，及A車進行附表編號1至4所示項目修理後仍由原告繼續使
    用等情，自難認與被告系爭毀損犯行間有相當因果關係，堪
    認原告所為上開舉證，尚不足以證明其有因被告系爭毀損犯
    行另支出附表編號5至11欄所示修理費共6,630元之必要，
    是原告此部分請求，亦屬無據，不能准許。
　㈡關於原告請求被告賠償精神慰撫金9萬1,170元部分：
　　按不法侵害他人之身體、健康、名譽、自由、信用、隱私、
    貞操，或不法侵害其他人格法益而情節重大者，被害人雖非
    財產上之損害，亦得請求賠償相當之金額。民法第195條第1
    項前段定有明文。是被害人請求加害人賠償精神慰撫金，應
    先舉證證明其身體、健康、名譽、自由、信用、隱私、貞操
    ，或其他人格法益，遭加害人不法侵害，且情節重大。原告
    雖主張其因被告系爭毀損犯行，須請假出庭應訊，深恐同事
    議論紛紛，現停放機車時常浮現A車被破壞陰影，身心均痛
    苦異常云云（見附民字卷第4頁、本院卷第57頁），惟查被
    告所為系爭毀損犯行，致A車受損，係侵害原告之財產權，
    自難認原告有因被告系爭毀損犯行故致其身體、健康、名譽
    、自由、信用、隱私、貞操，或其他人格法益受損，且原告
    係毀損事件之被害人，其請假出庭應訊，深恐同事議論，為
    其個人主觀臆測之同事觀感，與被告系爭毀損犯行間並無相
    當因果關係，是原告請求被告賠償精神慰撫金9萬1,170元，
    於法不合，不能准許。
　㈢綜上，原告依侵權行為之法律關係，請求被告給付如附表編
    號1至11欄所示修理費共8,830元及精神慰撫金9萬1,170元
    ，共10萬元本息，其中關於附表編號1至4欄所示修理費扣
    除按A車使用年限計算材料以新品更換舊品部分折舊後之材
    料費及工資共931元本息部分，核屬有據，應予准許；逾此
    範圍之請求（即其請求被告給付附表編號5至11欄所示修理
    費共6,630元及精神慰撫金9萬1,170元之本息部分），均於
    法無據，不能准許。
五、綜上所述，原告依侵權行為之法律關係，請求被告給付原告
    931元及自刑事附帶民事訴訟起訴狀繕本送達翌日即109年12
    月5日（於同年11月24日寄存送達於當時被告居所地之新北
    市政府警察局三重分局大同派出所，見附民字卷第5頁，依
    民事訴訟法第138條第2項規定，自寄存之日起經10日，於同
    年12月4日發生效力）起至清償日止，按年息5％計算利息之
    範圍內，為有理由，應予准許。逾上開範圍之請求，則屬無
    據，應予駁回。又本院判命被告給付金額未逾150萬元，不
    得上訴，經判決後就告確定，無宣告假執行之必要，至原告
    敗訴部分，假執行之聲請失所依據，應併予駁回。
六、本件為判決基礎之事證已臻明確，本院經逐一審酌兩造歷審
    所提其餘攻擊、防禦方法及援用之證據，均認與前開論斷結
    果無礙，爰不再逐一論述，附此敘明。
七、據上論結，本件原告之訴為一部有理由，一部無理由，依民
    事訴訟法第79條，判決如主文。
中　　華　　民　　國　　111 　年　　1 　　月　　25　　日
                  民事第十五庭  
                      審判長法  官  陳慧萍
                            法  官  沈佳宜
                            法  官  陳杰正

正本係照原本作成。
不得上訴。
中　　華　　民　　國　　111 　年　　1 　　月　　25　　日

  　　　　　　　　　　　　　書記官  任正人
附表（元：新臺幣）：
編號 修理時間/車行 項    目 材料費 工資 合計 【即+】 證據所在頁次 1 民國108年1月3日/ 昌新機車行 左右後視鏡1組      500元 100元 600元 偵查卷第17頁、本院卷第79頁 2  前土除1個 330元 220元 550元  3  前柄1組 440元 360元 800元  4  風扇外蓋1組 140元 110元 250元  編號1至4小計   1,410元 790元 2,200元  5 108年1月20日/ 東泓車業行 前剎車線1條 200元 150元 350元 偵查卷第41、45頁、本院卷第97頁 6 108年3月23日/ 東泓車業行 遠近開關1個 100元 50元 150元  7 108年5月21日/ 東泓車業行 ECU電腦1個 4000元 600元 4,600元  8  座墊換皮1個 280元 100元 380元  9 108年4月1日/ 東泓車業行 火星塞1個 100元 50元 150元  10  清噴油嘴1個 250元 250元 500元  11  清節流閥體1個 250元 250元 500元  編號5至11小計   5,180元 1,450元 6,630元  編號1至11總計     8,830元